【裁判字號】    98,易,1198
【裁判日期】    980611
【裁判案由】    毒品危害防制條例
【裁判全文】
臺灣臺北地方法院刑事判決              98年度易字第1198號
公  訴  人  臺灣臺北地方法院檢察署檢察官
被      告  甲○○
上列被告因違反毒品危害防制條例案件，經檢察官提起公訴（98
年度毒偵字第360 號），嗣被告於準備程序中就被訴事實為有罪
之陳述，經本院改依簡式審判程序審理，判決如下：
    主  文
甲○○施用第二級毒品，累犯，處有期徒刑陸月，如易科罰金，
以新臺幣壹仟元折算壹日。扣案之甲基安非他命殘渣袋貳個（量
微無法稱重）均沒收銷燬之，吸食器壹組沒收。
    事  實
一、甲○○前因施用第二級毒品，經依本院以90年度毒聲字第23
    79號裁定送觀察、勒戒後，認無繼續施用毒品之傾向，於民
    國91年3 月12日釋放出所，並經臺灣臺北地方法院檢察署檢
    察官以91年度毒偵緝字第45號不起訴處分確定；復於94年間
    因施用第二級毒品案件，經臺灣板橋地方法院以94年度簡字
    第4282號判處有期徒刑4 月確定，並於94年12月14日易科罰
    金執行完畢。詎其仍不知悔改，基於施用第二級毒品之犯意
    ，於98年1 月13日某時，在臺北市○○區○○路347 巷27弄
    10號之住處，以吸食器燒烤吸聞煙氣之方式，施用甲基安非
    他命1 次。嗣於98年1 月14日凌晨0 時30分許，為警在上開
    處所搜索而查獲，並扣得甲○○所有之甲基安非他命殘渣袋
    2 個及吸食器1 組。
二、案經臺北縣政府警察局土城分局報請臺灣臺北地方法院檢察
    署檢察官偵查起訴。
    理  由
一、本件被告甲○○所犯非死刑、無期徒刑、最輕本刑為3 年以
    上有期徒刑之罪，或高等法院管轄第一審之案件，被告於本
    院準備程序進行中，就被訴事實為有罪之陳述，經告以簡式
    審判程序之旨，並聽取檢察官、被告之意見後，本院裁定改
    依簡式審判程序進行審理，是本件之證據調查，依刑事訴訟
    法第273 條之2 規定，不受同法第159 條第1 項、第161 條
    之2 、第161 條之3 、第163 條之1 及第164 條至第170 條
    規定之限制，合先敘明。
二、上揭犯罪事實，業據被告於本院審理中坦承不諱，且警方採
    集被告之尿液檢體，送請台灣檢驗科技股份有限公司檢驗結
    果，確呈甲基安非他命陽性反應，此有該公司出具之濫用藥
    物檢驗報告附卷可憑，又警方查扣之安非他命殘渣袋2 個，
    經本院送鑑結果，確呈甲基安非他命陽性反應，亦有台灣檢
    驗科技股份有限公司濫用藥物檢驗報告附卷可佐，復有扣案
    之吸食器1 組可資佐證，足認被告之任意性自白核與事實相
    符。本件事證明確，被告施用毒品之犯行，堪以認定。
三、按毒品危害防制條例於92年7 月9 日修正公布，自93年1 月
    9 日施行，其中第20條、第23條將施用毒品之刑事處遇程序
    區分為「初犯」、「5 年內再犯」、「5 年後再犯」。依其
    立法理由之說明：「初犯」，經觀察、勒戒或強制戒治，應
    為不起訴處分或不付審理之裁定；經觀察、勒戒或強制戒治
    執行完畢釋放後，「5 年內再犯」者，因其再犯率甚高，原
    實施之觀察、勒戒及強制戒治既已無法收其實效，爰依法追
    訴或裁定交付審理。至於經觀察、勒戒或強制戒治執行完畢
    釋放，「5 年後再犯」者，前所實施之觀察、勒戒或強制戒
    治已足以遮斷其施用毒品之毒癮，為期自新及協助其斷除毒
    癮，仍用「初犯」規定，先經觀察、勒戒或強制戒治之程序
    。從而，依修正後之規定，祇於「初犯」及「5 年後再犯」
    2 種情形，有其追訴條件之限制，即須於初犯經觀察、勒戒
    或強制戒治釋放後，5 年內均無施用毒品之行為，始能認其
    前所實施之觀察、勒戒或強制戒治已足遮斷毒癮，而得於5
    年後再犯時，再予適用初犯之規定，重行觀察、勒戒等程序
    。倘5 年內已經再犯，被依法追訴處罰，縱其第3 次（或第
    3 次以上）施用毒品之時間在初犯釋放5 年以後，即與「5
    年後再犯」之情形有別，且因已於「5 年內再犯」，顯見其
    再犯率甚高，原實施觀察、勒戒或強制戒治，已無法收其實
    效，自無再經觀察、勒戒及強制戒治之必要，應由檢察官逕
    行起訴（最高法院95年第7 次刑事庭會議決議參照）。本件
    被告前於90年間施用第二級毒品案件，經送觀察、勒戒後，
    認無繼續施用毒品之傾向，於91年3 月12日釋放出所，並經
    臺灣臺北地方法院檢察署檢察官以91年度毒偵緝字第45號不
    起訴處分確定；復於94年間因施用第二級毒品案件，經臺灣
    板橋地方法院以94年度簡字第4282號判處有期徒刑4 月確定
    等情，有臺灣高等法院被告前案紀錄表附卷可按。雖其上開
    觀察、勒戒執行完畢之時間，距離本件施用毒品犯行已逾5
    年，惟其於前揭觀察、勒戒執行完畢釋放後5 年內，即於94
    年間因施用第二級毒品案件，經法院判刑確定，而再犯施用
    毒品之罪，並經依法追訴處罰，揆諸前揭說明，其本次施用
    犯行即與毒品危害防制條例第20條第3 項所稱之「5 年後再
    犯」有別，是檢察官依法追訴，於法並無不合，本院自應依
    法論科。
四、按甲基安非他命係毒品危害防制條例第2 條第2 項第2 款所
    規定之第二級毒品，不得非法持有、使用。核被告所為，係
    犯毒品危害防制條例第10條第2 項之施用第二級毒品罪。被
    告持有第二級毒品之低度行為，應為其施用之高度行為所吸
    收，不另論罪。又被告前因施用毒品案件，經臺灣板橋地方
    法院以94年度簡字第4282號判處有期徒刑4 月確定，並於94
    年12月14日易科罰金執行完畢，有臺灣高等法院被告前案紀
    錄表在卷可按，其受徒刑之執行完畢後，5 年以內故意再犯
    本件有期徒刑以上之罪，為累犯，應依刑法第47條第1 項之
    規定加重其刑。爰審酌施用毒品足以戕害身心健康，滋生其
    他犯罪，惡化社會治安，被告前有施用毒品之前科，經觀察
    、勒戒及判刑後，猶不知戒絕毒癮，仍再度施用毒品，顯見
    其戒毒之意志薄弱，自制力不佳，惟念及被告施用毒品主要
    係戕害自己身心健康，其犯後已於本院坦認犯行之態度，暨
    其犯罪動機、年紀、教育程度、家庭狀況等一切情狀，量處
    如主文所示之刑，併諭知易科罰金之折算標準。
五、扣案之甲基安非他命殘渣袋2 個（量微無法稱重），經鑑定
    結果既存有甲基安非他命陽性反應，該毒品殘渣顯難與之析
    離，應依毒品危害防制條例第18條第1 項前段規定，均予沒
    收銷燬之；又吸食器1 組，則係被告所有供施用毒品所用之
    物，爰依刑法第38條第1 項第2 款規定，併予宣告沒收。
據上論斷，應依刑事訴訟法第273 條之1 第1 項、第299 條第1
項前段，毒品危害防制條例第10條第2 項、第18條第1 項前段，
刑法第11條前段、第47條第1 項、第41條第1 項前段、第38條第
1 項第2 款，判決如主文。
本案經檢察官呂俊儒到庭執行職務。
中    華    民    國    98    年    6     月    11    日
                  刑事第十九庭  法  官  吳俊龍
上正本證明與原本無異。
如不服本判決應於收受送達後10日內向本院提出上訴書狀，並應
敘述具體理由；其未敘述上訴理由者，應於上訴期間屆滿後20日
內向本院補提理由書（均須按他造當事人之人數附繕）「切勿逕
送上級法院」。
                                書記官  劉俊源
中    華    民    國    98    年    6     月    11    日
附錄本案論罪科刑法條：
毒品危害防制條例第十條
施用第一級毒品者，處六月以上五年以下有期徒刑。
施用第二級毒品者，處三年以下有期徒刑。


司法院資訊處製作；財團法人民間司法改革基金會備份。
